【裁判字號】    97,上易,1467
【裁判日期】    970930
【裁判案由】    竊盜
【裁判全文】
臺灣高等法院臺中分院刑事判決        97年度上易字第1467號
上  訴  人  臺灣臺中地方法院檢察署檢察官
被      告  庚○○
                      樓
                    （現在臺灣臺中監獄臺中分監執行中）
上列上訴人因被告犯加重竊盜案件，不服臺灣臺中地方法院九十
七年度易字第一七五０號中華民國九十七年六月十八日第一審判
決（起訴案號：臺灣臺中地方法院檢察署九十七年度偵緝字第八
七八、八七九、八八０、八八一號，九十七年度偵字八０三三號
），提起上訴，本院判決如下：
    主  文
原判決關於庚○○攜帶兇器竊盜（即原判決附表編號五）及定應
執行刑部分，均撤銷。
上開撤銷部分，庚○○無罪。
    理  由
一、被告庚○○意圖為自己不法所有，於原判決附表編號一至四
    所示時間、地點，以原判決附表編號一至四所示方式，竊取
    如原判決附表編號一至四所示乙○○、丙○○、己○○、戊
    ○○之財物得逞等之竊盜犯行部分，經原審法院分別判處其
    有期徒刑為九月、九月、九月、七月，此部分未據被告與公
    訴人提起上訴，業已確定，不在本件上訴範圍內，先予敘明
    。
二、公訴意旨（即起訴書附表編號５部分）謂以：被告庚○○於
    民國九十六年十二月九日上午七時許前某時，在丁○○位在
    臺中市○區○○○路與和昌街口經營之「美又菁檳榔攤」，
    以切開該檳榔攤右側鐵皮牆之方式，侵入其內竊取丁○○所
    有之香菸二十五條及現金新臺幣五千元得逞，因認被告此部
    分涉犯有刑法第三百二十一條第一項第二款之加重竊盜罪嫌
    云云。
三、按犯罪事實應依證據認定之，無證據不得認定犯罪事實，又
    不能證明被告犯罪者，應諭知無罪之判決，刑事訴訟法第一
    百五十四條第二項、第三百零一條第一項分別定有明文。次
    按刑事訴訟法所謂認定犯罪事實之證據，係指足以認定被告
    確有犯罪行為之積極證據而言，該項證據自須適合於被告犯
    罪事實之認定，始得採為斷罪資料。如未能發現相當證據，
    或證據不足以證明，自不能以推測或擬制之方法，以為裁判
    之基礎。又刑事訴訟上證明之資料，無論其為直接或間接之
    證據，均須達於一般之人均不致有所懷疑，而得確信其為真
    實之程度，始得據為有罪之認定，若其關於被告是否犯罪之
    證明未能達此程度，而有合理性懷疑之存在，致使無從形成
    有罪之確信，根據「罪證有疑，利於被告」之證據法則，即
    不得遽為不利於被告之認定（最高法院二十九年上字第三一
    ０五號、四十年臺上字第八六號、七十六年臺上字第四九八
    六號判例參照）。另按刑事訴訟法第一百五十六條第二項規
    定，被告雖經自白，仍應調查其他必要之證據，以察其是否
    與事實相符，立法之目的乃欲以補強證據擔保自白之真實性
    ；亦即以補強證據之存在，藉之限制自白在證據上之價值。
    而所謂補強證據，則指除該自白本身外，其他足資以證明自
    白之犯罪事實確具有相當程度真實性之證據而言。雖其所補
    強者，非以事實之全部為必要，但亦須因補強證據與自白之
    相互利用，而足使犯罪事實獲得確信者，始足當之（最高法
    院七十四年臺覆字第一０號判例參照）。
四、本件公訴人認被告此部分涉犯有上開加重竊盜罪嫌，無非係
    以丁○○於警詢中之指訴、臺中市警察局第三分局現場勘察
    報告一份、現場證物清單一份、刑事案件證物採驗記錄表一
    份及內政部警政署刑事警察局九十七年一月二十八日刑醫字
    第０九六０一九二九七一號鑑驗書一份為據。訊據被告庚○
    ○於原審審理時固對公訴人所指訴之本件加重竊盜犯行坦承
    不諱，惟其在檢察官偵查時及本院審理時則矢口否認犯有部
    分之加重竊盜犯行，經查：
  (一)公訴人上開所提出之內政部警政署刑事警察局九十七年一月
    二十八日刑醫字第０九六０一九二九七一號鑑驗書，該鑑驗
    結論僅謂：「丁○○住宅遭竊盜案」送檢瓶口棉棒與「鄭玲
    玉住宅遭竊盜案」送檢瓶口棉棒之ＤＮＡ－ＳＴＲ型別相符
    …，研判來自同一人等語（見臺中市警察局第三分局中分三
    偵字第０九七０００六八六二號警卷第九頁），並未明確認
    定在丁○○前開所有之檳榔攤內，經採集放置在現場桌上經
    飲用過之保力達Ｂ瓶子瓶口所採得之唾液ＤＮＡ，確實與被
    告之ＤＮＡ型別相符；又被告於另案經採集其唾液，送往內
    政部警政署刑事警察局鑑定被告之ＤＮＡ，其結果與在九十
    六年十二月九日自丁○○前開檳榔攤現場所採取自保力達Ｂ
    瓶子瓶口之唾液ＤＮＡ型別並不吻合等情，則有九十七年六
    月十九日內政部警政署刑事警察局刑醫字第０九七００八四
    ０一九號鑑驗書影本一紙附卷可證（見原審卷第一三０頁）
    ，顯見上開內政部警政署刑事警察局九十七年一月二十八日
    刑醫字第０九六０一九二九七一號鑑驗書尚不得據為不利被
    告之認定所憑之證據。
  (二)雖被告於原審審理時就起訴書此部分所載之犯罪事實坦承不
    諱，然該部分自白並不能作為認定被告確有公訴人所指加重
    竊盜犯行之唯一證據，尚須佐以其他補強證據加以證明，本
    件既查無其他補強證據足以佐證被告上開自白係與事實相符
    ，且被告在檢察官偵查時及本院審理時均係矢口否認有公訴
    人所指之此部分犯行，故被告前開在原審審理時之自白既與
    事實不符，自無從作為認定被告涉犯有此部分加重竊盜犯行
    之證據。
五、綜上，公訴人所持論據，尚不足以證明被告有於九十六年十
    二月九日上午七時許前某時，在丁○○位在臺中市○區○○
    ○路與和昌街口經營之「美又菁檳榔攤」，以切開該檳榔攤
    右側鐵皮牆之方式，侵入其內竊取丁○○所有之香菸二十五
    條及現金新臺幣五千元得逞之犯行，此外，復查無其他積極
    、直接、明確之證據足資證明被告有公訴人所指訴之此部分
    犯行，是被告此部分之犯行尚屬不能證明。原審未詳予勾稽
    遽予論罪科刑，容有未洽，檢察官就被告行竊丁○○部分（
    即起訴書附表編號５）為被告之利益提起上訴，其上訴意旨
    據此指摘原判決此部分不當，為有理由，自應由本院將原審
    此部分判決撤銷，原審判決所定執行刑部分亦因失所附麗，
    同應一併撤銷，另為被告無罪之判決（即原判決附表編號五
    ），以免冤抑，而昭公允。
據上論斷，應依刑事訴訟法第三百六十九條第一項前段、第三百
六十四條、第三百零一條第一項，判決如主文。
本案經檢察官甲○○到庭執行職務。
中    華    民    國    97    年    9     月    30    日
            刑事第九庭    審判長法  官  江  德  千
                                法  官  賴  妙  雲
                                法  官  許  旭  聖
上列正本證明與原本無異。
不得上訴。
                                書記官  紀  美  鈺
中    華    民    國    97    年    9     月    30    日


司法院資訊處製作；財團法人民間司法改革基金會備份。
